【裁判字號】    97,訴,225
【裁判日期】    970929
【裁判案由】    搶奪
【裁判全文】
臺灣宜蘭地方法院刑事判決               97年度訴字第225號
公  訴  人  臺灣宜蘭地方法院檢察署檢察官
被      告  丙○○
                    號4樓
上列被告因搶奪案件，經檢察官提起公訴（97年度偵字第1659號
），本院判決如下：
    主    文
丙○○意圖為自己不法之所有，而搶奪他人之動產，累犯，處有
期徒刑捌月。
    犯罪事實
一、丙○○患有輕度智能不足、失眠及安眠藥依賴等症狀，致其
    辨識行為違法或依其辨識而行為之能力顯著降低，其前因詐
    欺、搶奪等案件，分別為本院94年易字第199號、94 年訴字
    第60號及臺灣高等法院93年上訴字第2439號判決判處有期徒
    刑7月、4月及8月確定，其中94年訴字第60號及93 年上訴字
    第2439 號之有期徒刑4月及8月部份，由本院94年聲字第748
    號裁定有期徒刑10 月之應執行刑，與上開有期徒刑7月部份
    接續執行，於民國 95年7月16日假釋付保護管束期滿而徒刑
    執行完畢，猶不知悔改，竟意圖為自己不法之所有，於97年
    4月28日上午7時50 分許，在宜蘭縣員山鄉○○路386號員山
    榮民醫院門診部前，向乙○○佯稱欲借款新臺幣（下同）10
    0 元用以掛號，嗣乙○○自其口袋中取出佰元及千元鈔票一
    疊，丙○○即趁乙○○未及防備之際，猝然搶奪乙○○持有
    之千元紙鈔2張得手，適乙○○之看護甲○○ ○○○○○○○察覺有異
    ，上前質問丙○○，並自丙○○處取回千元鈔票1 張，丙○
    ○則持僅存之千元鈔票1張趁隙離去。
二、案經宜蘭縣政府警察局宜蘭分局報請臺灣宜蘭地方法院檢察
    署檢察官偵查起訴。
    理    由
一、認定犯罪事實所憑之證據及理由：
（一）訊據被告丙○○矢口否認有何搶奪犯行，其初於警詢時辯
      稱：伊當時在醫院門診部前，看到乙○○在抽香菸，因為
      伊抽香菸沒有打火機，所以向乙○○借打火機，伊沒有要
      向乙○○借100 元，當時乙○○的外勞全程在旁云云，於
      本院準備程序中則改口稱：因為伊要掛號，有向乙○○借
      100元，乙○○從口袋拿出100 元給伊，並拿出1,000元給
      外勞要外勞去買早餐，結果乙○○就說是伊拿了1,000 元
      ，其實伊只有拿100元去掛號，後來100元伊有丟還給乙○
      ○，因為伊自己本來就有帶1,000 元，因為有吃安眠藥的
      習慣，意識不清，忘記護士小姐可以找錢，所以才找乙○
      ○借錢云云，於本院審理程序時又改稱：因為伊要向乙○
      ○借100 元去掛號所以去拉乙○○口袋的拉鍊，拉鍊拉開
      後，因為錢都疊在一起，所以全部拿出來，共3,200 元，
      其中200元乙○○有拿回去掛號，後來伊就拿自己的1,000
      去掛號，因為護士小姐說醫院一大早沒有零錢可以找，所
      以伊才會向乙○○借錢，伊將3,200 元拿出來，後來外勞
      就回來了並將錢拿回去云云，其辯詞反覆不一，互有歧異
      ，有隨證人所述情節，臨訟杜撰之情，參以行政院國軍退
      除役官兵輔導委員會員山榮民醫院97年8月21 日員醫醫字
      第0970003713號函所示，被告僅於96年6月3日由119 護送
      至該院急診1 次，其餘時間均未在該院就診，顯見被告於
      97年4月28 日未有至員山榮民醫院掛號、就醫之紀錄，是
      其辯稱：係為掛號始向乙○○借100元云云顯不可信。
（二）證人乙○○於警詢時陳稱：伊於員山榮民醫院門診部前抽
      菸時，被告要向伊借100 元，伊就從身上拿錢出來，當拿
      出來時，被告就立即搶走伊手上的現金2,000 元並轉身要
      離開，伊上前捉住被告的衣領，要被告還錢，伊看護在旁
      見狀就從被告手中拿回1,000元，餘1,000元則在被告身上
      等語；於偵查中亦證稱：當時伊在抽菸，被告向伊借 100
      元，因為伊口袋拉鍊拉不開，被告幫伊拉開，伊從口袋拿
      錢出來要給被告100元時，被告就拿走伊的2,000元，當時
      伊身上有2,000 多元等語；於本院詰問時更詳證稱：被告
      向伊借100 元，因為伊口袋拉鍊拉不開，被告幫伊拉開把
      錢拿出來，後來外勞將錢搶回來，算錢時發現少了 1,000
      元，那1,000 元是被告拿走的，不是外勞拿走的，當時伊
      身上有1,000元的3張、100元的2張，外勞拿回2張1,000元
      、2張100元，共拿回2,200元，少了1張1,000 元等語，證
      人乙○○雖就其遭被告奪取之金額究係2,000元或3,200元
      乙節有陳述不一之情，然就其遭搶奪之過程及最終損失之
      金額為1,000 元等情則前後陳述一致，慮及本院審理距離
      案發當時已相距近5月，證人乙○○又已年逾 80 （17年3
      月4 日生），容或有記憶模糊之虞，其既已於警詢、偵查
      中陳述詳盡，該等陳述距離案發時間較近，記憶應較本院
      陳述時清晰，認其遭被告奪取之金額應係2,000 元無訛，
      況證人即乙○○之看護甲○○  ○○○○○○○於警詢時同稱：當時
      伊剛好買早餐回來，看見被告從乙○○身上搶走現金後欲
      將現金放入口袋內，伊就上前問被告為何要搶走乙○○的
      錢，乙○○也說被告有搶錢，伊就從被告手中拿回 1,000
      元，被告總共搶了多少錢伊不知道等語；於偵查中亦證稱
      ：當時伊買早餐回來，看到乙○○從身上拿錢出來，伊看
      被告手上拿了2,000 元要放入口袋內，伊就上前問被告為
      何拿乙○○的錢，被告否認，但乙○○說有，伊就從被告
      那裡搶回1,000元，算了之後乙○○少了1,000元等語，均
      堪佐證，是被告上開搶奪犯行足堪認定，犯行明確，應依
      法論科。
二、論罪科刑之理由
    核被告所為係犯刑法第325條第1項之搶奪罪，其前因詐欺、
    搶奪等案件，分別為本院 94年易字第199號、94年訴字第60
    號及臺灣高等法院93 年上訴字第2439號判決判處有期徒刑7
    月、4月及8月確定，其中有期徒刑4月及8月部份，由本院94
    年聲字第748號裁定有期徒刑10 月之應執行刑，並與上開有
    期徒刑7月部份接續執行，於95年7月16日假釋付保護管束期
    滿而徒刑執行完畢，有臺灣高等法院被告前案紀錄表1 份在
    卷可參，其受徒刑執行完畢，5 年以內故意再犯本件有期徒
    刑以上之罪，為累犯，應加重其刑。被告患有輕度智能不足
    、失眠及安眠藥依賴等症狀，對自己之錯誤或偏差行為無法
    適切的覺知或修正，並因而影響其對現實判斷、後果預測及
    邏輯推理能力，加上性格有草率及衝動傾向，其於犯案之時
    因智能不足及一時衝動，致其辨識行為違法或依其辨識而行
    為之能力有顯著降低之現象，有財團法人天主教靈醫會羅東
    聖母醫院 97年4月8日天羅聖民字第322號函檢附之精神鑑定
    報告書在卷可稽，足認被告辨識行為違法或依其辨識而行為
    之能力已顯著降低，爰依刑法第19 條第2項規定減輕其刑，
    並與上開累犯加重規定先加後減之。爰審酌被告前有多次搶
    奪、詐欺之前科紀錄，有臺灣高等法院被告前案紀錄表在卷
    可查，素行不佳，其正值年壯，未能謀取正當職業賺取錢財
    ，且犯後矢口否認犯行，態度不佳，未見其有反省之意，然
    所奪財物之價值有限、其患有精神疾病及高職肄業之智識程
    度等情狀，量處如主文所示之刑。
據上論斷，應依刑事訴訟法第299條第1項前段，刑法第325條第1
項、第47條第1項、第19條第2項，判決如主文。
本案經檢察官張立言到庭執行職務。
中    華    民    國    97    年    9    月     29    日
                  刑事第二庭審判長  法  官  黃永勝
                                    法  官  鄭貽馨
                                    法  官  楊坤樵
以上正本證明與原本無異。
如不服本判決應於收受本判決後10日內向本院提出上訴書狀，並
應敘述具體理由。若未敘述理由者，應於上訴期間屆滿後20日內
向本院補提理由書狀(均須按他造當事人之人數附繕本)。
                                    書記官  謝佩欣
中    華    民    國    97    年    9     月    29    日
附錄本案論罪科刑法條全文：
中華民國刑法第325條
意圖為自己或第三人不法之所有，而搶奪他人之動產者，處6月
以上5年以下有期徒刑。
因而致人於死者，處無期徒刑或7年以上有期徒刑，致重傷者，
處3年以上10年以下有期徒刑。
第1項之未遂犯罰之。


司法院資訊處製作；財團法人民間司法改革基金會備份。
